【裁判字號】    99,交聲,752
【裁判日期】    990920
【裁判案由】    違反道路交通管理處罰條例聲明異議
【裁判全文】
臺灣臺北地方法院交通事件裁定         99年度交聲字第752號
原處分機關  臺北市交通事件裁決所
異  議  人
即受處分人  甲○○
上列異議人即受處分人因違反道路交通管理處罰條例案件，對於
臺北市交通事件裁決所於中華民國99年4 月30日所為之北市裁申
字第裁22-Z00000000號處分（原舉發通知單案號：公警局交字第
Z00000000號）聲明異議，本院裁定如下：
    主  文
異議駁回。
    理  由
一、原處分意旨略以：異議人即受處分人甲○○駕駛車牌號碼9B
    ─0390號自用一般小客貨車，於民國98年12月18日上午8 時
    27分許，在國道三號甲線東向4 公里至4 公里100 公尺處，
    因有「行駛高速公路違規使用路肩」之違規，為原舉發單位
    即國道公路警察局第九警察隊木柵分隊掣單逕行舉發，異議
    人拒絕簽收通知單，原舉發單位仍依法告知其應到案時間及
    處所並記明事由後視為已收受。嗣因異議人未於原舉發通知
    單通知應到案日期到案接受裁決，原處分機關乃依道路交通
    管理處罰條例第33條第1 項第9 款、第63條第1 項第1 款規
    定，裁處異議人罰鍰新臺幣（下同）4, 000元，並記違規點
    數3 點。
二、聲明異議意旨略以：異議人係自北二高台北聯絡道之木柵交
    流道上國道三甲，擬向東接國道三南下板橋，經上交流道匝
    道併入國道三甲東向車道後，忽遭行駛右後方路肩公路警車
    鳴笛攔停，並開單舉發其違規行駛路肩。異議人經常行駛該
    路段，該路肩甚短約100 公尺，且當時車流不大，異議人無
    行駛該路肩之必要與可能。況且警車係停在路肩上，異議人
    之車子上交流道後即逐漸駛入主線，不可能有飛越警車而行
    駛路肩之情事，因此對原處分不服，爰聲明異議等語。
三、按汽車行駛於高速公路、快速公路或設站管制之道路，不遵
    使用限制、禁止、行車管制及管理事項之管制規則而有未依
    規定使用路肩之行為者，處汽車駕駛人新臺幣（下同）3,00
    0 元以上6,000 元以下罰鍰，道路交通管理處罰條例第33條
    第1 項第9 款定有明文。又汽車駕駛人違反道路交通管理處
    罰條例第33條第1 項規定者，除應依原條款處罰鍰外，並記
    違規點數1 點，道路交通管理處罰條例第63條第1 項第1 款
    亦定有明文。
四、經查：
  (一)異議人於上揭時、地駕駛前開車輛違規行駛路肩等情，業經
    證人即製單舉發之警員乙○○到庭具結證稱：當時我是執行
    巡邏勤務，行駛外側車道，經前方車多回堵，我跟著車陣停
    下來，依序排隊往前行駛，突然看到有一部車子從萬芳匝道
    上來，跨入路肩直接往前行駛，我就開警報器攔他，當時我
    在車陣中警示燈是開著，攔下來時他說他沒有走路肩，他很
    明顯他從我旁邊跨過去就是走路肩等語明確（見本院卷第47
    頁反面）；再經本院訊以：「你是到什麼地點攔下他？」，
    答稱：「他經過我後，我切入路肩，他已經到路肩終點的尾
    端，到輔助車道那裡是要往國道三號，那裡還不到國道三號
    的交流道，而是剛過路肩終點而已。」，訊以：「你能夠確
    認異議人插入的位置已經超過如照片所示的加速車道終點嗎
    ？」，答稱：「是的，加速車道終點是4 Ｋ，他已經過了這
    個點，他到4.1 Ｋ才併入。」，訊以：「你發現上開車輛超
    過你的車子後，他是又併回主線道，還是繼續行駛路肩？」
    ，答稱：「他插入行駛中的車隊，所以我鳴警報器把他攔下
    來。」等語綦詳（見本院卷第47頁反面起），並經證人當庭
    指出舉發當時其所駕駛巡邏車之停放地點，及異議人駕駛車
    輛之地點及行駛方向，有現場照片3 幀在卷可佐（見本院卷
    第23至24頁），及異議人事後繪製之道路交通事故現場圖2
    紙、現地事後拍攝照片10幀在卷可查（見本院卷第32至42頁
    ）。又證人即舉發員警提出現場之錄音光碟，經本院當庭勘
    驗其內容，結果顯示異議人確曾提及「那邊不是開放路肩，
    不是嗎」、「它非常短」、「我每天經過這樣子走」、「尖
    峰時間不是都有可以行駛路肩的嗎」等情，足見異議人係憑
    過往之個人經驗而誤認該處於尖峰時段有開放路肩行駛之情
    事，是異議人有於前揭時間，在國道三號甲線萬芳入口匝道
    東向4 公里至4.1 公里處，未依規定使用路肩之違規事實，
    堪以認定。
  (二)異議人雖以前詞置辯，惟按高速公路及快速道路交通管制規
    則之相關規定，高速公路之路肩原則上本即禁止汽車行駛，
    例外始開放汽車行駛，故開放路段、時段均需另行告示，除
    公路警察指揮外，對於未告示開放之路段、時段，駕駛人自
    應遵守禁止規定，不得以任何理由行駛路肩，從而，駕駛人
    駕駛汽車上路，若欲行駛高速公路路肩，當應特別注意確認
    路肩開放之路段及時段。蓋高速公路設置路肩，本即供緊急
    目的使用，而屬維護公共利益所必要，路肩之通暢與否，攸
    關緊急事故之處理，甚且影響重傷、重症患者之救援時間，
    絕非可依駕駛人之片面判斷而可任意使用。本件異議人違規
    地點係於國道三號東向4 公里至4.1 公里處，該處為萬芳入
    口匝道進入國道三號東向高速公路之交流道，本屬高速公路
    之一部分，且因匝道進入高速公路之路段縮減，異議人自應
    依序排隊並減速行駛進入高速公路之主線車道，尚不得逕自
    行駛於未開放之路肩上，是異議人前開所辯，顯無足採。從
    而，本件異議人有上開行駛路肩之違規行為，至為明確，原
    處分機關依法裁罰，應無不合。
五、綜上所述，異議人確有於前揭時、地，駕駛上開車輛行駛於
    高速公路未依規定使用路肩之違規行為，是原處分機關依前
    揭道路交通管理處罰條例第33條第1 項第9 款之規定，就異
    議人前開違規行為裁處罰鍰4,000 元，並依同條例第63條第
    1 項第1 款記違規點數1 點，核無違誤，異議人之異議為無
    理由，應予駁回。
據上論斷，應依道路交通案件處理辦法第19條，裁定如主文。
中    華    民    國     99     年    9   月    20    日
                        交通法庭  法  官  陳思帆
上正本證明與原本無異。
如不服本裁定，應於裁定送達後5日內向本院提出抗告狀。
                                  書記官  林素霜
中    華    民    國    99    年    9     月    23    日

司法院資訊處製作；財團法人民間司法改革基金會備份。
